【裁判字號】    98,易,3952
【裁判日期】    990129
【裁判案由】    竊盜等
【裁判全文】
臺灣臺中地方法院刑事判決              98年度易字第3952號
公  訴  人  臺灣臺中地方法院檢察署檢察官
被      告  乙○○
上列被告因竊佔案件，經檢察官提起公訴（九十八年度偵字第二
四二七六號），本院判決如下：
    主  文
乙○○意圖為自己不法之利益，而竊佔他人之不動產，處有期徒
刑貳月，如易科罰金，以新臺幣壹仟元折算壹日。
    犯罪事實
一、乙○○係設於臺中縣太平市○○○路三三二號「右華藥局」
    負責人，因對其所有之臺中縣太平市○○段六七七之七地號
    土地（下稱六七七－七地號土地）界址有所疑義，遂向臺中
    縣太平地政事務所（下稱太平地政事務所）申請鑑界。經太
    平地政事務所技佐丙○○於民國九十八年六月二十四日到場
    鑑界並噴漆標示六七七－七地號土地界址後，乙○○明知其
    對相鄰之臺中縣太平市○○段六七八地號土地（下稱六七八
    地號土地）無使用之權利，亦未經六七八地號土地所有權人
    洪新福（於九十五年五月三十一日死亡）之繼承人同意，竟
    意圖為自己不法之利益，於同年六月二十六日起，至同年七
    月底某日止，以鋪設混凝土及設置欄杆之方式，圈圍如附圖
    所示虛線內所示土地，供作自己停車之用，惟其中附圖所示
    Ｂ部分土地共計十八‧一二平方公尺（下稱Ｂ地），係超越
    前開噴漆界線，屬六七八地號土地範圍，而竊佔他人之不動
    產。
二、案經臺中縣太平市公所告發由臺中縣警察局太平分局報告臺
    灣臺中地方法院檢察署檢察官偵查起訴。
    理  由
一、按除顯有不可信之情況外，公務員職務上製作之紀錄文書、
    證明文書，亦得為證據，刑事訴訟法第一百五十九條之四第
    一款定有明文。查臺中縣太平地政事務所九十八年十月五日
    土地複丈成果圖（參見九十八年度偵字第二四二七六號偵查
    卷宗第九頁，下稱土地複丈成果圖）、土地複丈及標示變更
    登記申請書（同上卷第三六頁）、臺中縣太平地政事務所土
    地複丈圖及面積計算表（同上卷第三七頁）各一紙，均係公
    務員職務上製作之證明文書，為公務員依職權所為，與其責
    任、信譽攸關，若有錯誤、虛偽，公務員可能因此擔負刑事
    及行政責任，且該等文書經常處於可能受公開檢查之狀態，
    其正確性及真實之保障極高，故並無顯有不可信之情況，依
    上開規定，自得為證據，核先敘明。
二、訊據被告固坦承有於犯罪事實欄所載之時間，以鋪設混凝土
    及設置欄杆之方式，圈圍土地供己停車之用，惟矢口否認有
    何竊佔犯行，辯稱：伊係於鑑界後，按照鑑界的噴漆來鋪設
    混凝土及設置欄杆，前地主也是在Ｂ地搭蓋鐵皮屋，伊僅係
    恢復土地的原狀，且土地之面積應以登記為準，伊所有之六
    七七－七地號土地面積不應因鑑界結果而減少，Ｂ地本為伊
    所有，伊並無竊佔云云。惟查：
  (一)被告於九十八年六月二十六日起，至同年七月底某日止，以
    鋪設混凝土及設置欄杆之方式，圈圍面積共計十八‧一二平
    方公尺之Ｂ地，供作自己停車之用一節，除為被告所自承外
    ，另有證人丙○○即太平地政事務所技佐於本院審理時結證
    在卷（參見本院卷第二四頁至二五頁背面），復有現場施作
    照片八張、施作前後照片十五張、現場勘查照片六張、現場
    照片四張附卷可稽（分別參見警卷第十一頁至第一四頁、九
    十八年度偵字第二四二七六號偵查卷宗第十頁至第一七頁、
    警卷第八頁至十頁、九十八年度偵字第二四二七六號偵查卷
    宗第四頁至五頁），自可認為真實。
  (二)被告雖以前詞置辯置，然證人丙○○於本院審理時證稱：伊
    在土地複丈成果圖中以虛線框起來之部分就是指九十八年十
    月五日現場測量時，如同九十八年度偵字第二四二七六號偵
    查卷宗第十七頁下方照片之車位欄杆圈圍處，土地複丈成果
    圖中Ｂ部分土地已占用六七八地號土地等語（參見本院卷第
    二五頁），復參以地政事務所測量人員係依法執行職務之公
    務員，立場應係客觀公正，且證人丙○○與被告素不相識，
    更無仇隙，其於本院審理時復具結作證，如有虛偽陳述，依
    法須負偽證刑責，衡情實難認證人丙○○有甘冒偽證刑責之
    風險，而故意誣陷被告之動機及必要性，是其所為上開證言
    及所繪製之土地複丈成果圖，應屬真實可信，足見被告所圈
    佔之Ｂ地係位於六七八地號土地中，非被告所有甚明。
  (三)被告雖辯稱：伊係於九十八年六月二十四日鑑界後，按照鑑
    界的噴漆來鋪設混凝土及設置欄杆云云，並提出照片三張為
    證（參見本院卷第十六頁）。惟證人丙○○於本院審理時證
    稱：當時伊鑑界的界址並不是本院卷第十六頁被告所提出之
    編號三照片上的紅線，伊記得是牆壁出來四、五十公分左右
    ，當時鑑界所畫的線差不多是九十八年度偵字第二四二七六
    號偵查卷宗第十四頁照片上所標示之紅線（參見本院卷第二
    四頁背面），是證人丙○○於九十八年六月二十四日鑑界時
    噴漆標示之界址，顯非被告提出附於本院卷第十六頁編號三
    照片上之紅線。復參以施作中及施作後照片各一張（分別參
    見九十八年度偵字第二四二七六號偵查卷宗第十四頁、第十
    七頁），可見被告所鋪設之混凝土及設置之欄杆，顯已超出
    證人丙○○鑑界當時噴漆標示之六七七－七地號土地界址甚
    多，足徵被告鋪設混凝土及設置欄杆時，即已知逾越證人丙
    ○○所噴漆標示之界址，被告辯稱其係按照鑑界的噴漆來鋪
    設混凝土及設置欄杆云云，委無可採。
  (四)證人丙○○於本院審理時證稱：伊測量指界時，被告有在場
    ，伊有清楚明確告訴被告土地界址在何處，鑑界結果一星期
    內會發文給被告等語（參見本院卷第二四頁背面至二五頁）
    ，且被告於本院審理時亦自承：證人丙○○有在現場告訴伊
    界址在何處，當時伊給他一支畫白線的筆，給丙○○畫界址
    ，伊不服證人丙○○跟伊說的界址，證人丙○○所指的界址
    與伊所認為的界址不符，伊後來有接到太平地政事務所寄給
    伊的複丈成果圖，太平地政事務所通知內有寫到如果有異議
    的話可以再申請，但伊覺得不需要等語（參見本院卷第二七
    頁及其背面），是被告既經地政事務所人員當場指界告知Ｂ
    地係屬六七八地號土地之一部而非其所有，則其即便對鑑界
    結果不服，當應循合法管道申請重新鑑界以資救濟，詎被告
    竟捨此不為，逕以鋪設混凝土及設置欄杆之方式圈佔Ｂ地，
    更見其具有竊佔之主觀犯意無疑。
  (五)被告另辯稱：前地主也是在Ｂ地搭蓋鐵皮屋，伊僅係恢復土
    地的原狀，伊並無竊佔犯意云云。惟本件鑑界之申請係由被
    告所為一節，為被告所自承（參見本院卷第二七頁），核與
    證人丙○○於本院審理時之證詞相符（參見本院卷第二四頁
    ），復有土地複丈及標示變更登記申請書一紙附卷可稽（參
    見九十八年度偵字第二四二七六號偵查卷宗第三六頁），自
    可認為真實，顯見被告對其所有之六七七－七地號土地範圍
    是否包含Ｂ地有所懷疑，方向太平地政事務所申請鑑界，倘
    被告果真確信Ｂ地為其所有，又何須自費向太平地政事務所
    申請鑑界？此外，即便被告所謂前地主亦在Ｂ地搭蓋鐵皮屋
    一節為真，惟鑑界結果既已指明被告無使用Ｂ地之權利，則
    被告倘對鑑界結果不服，亦應循正當法定程序尋求救濟，豈
    可以前手亦在Ｂ地搭蓋鐵皮屋，即逕自以鋪設混凝土及設置
    欄杆之方式私力救濟，是被告辯稱無竊佔犯意云云，要無可
    採。
  (六)被告復辯稱：土地之面積應以登記為準，伊所有之六七七－
    七地號土地之面積不應因鑑界結果而減少云云。然當日鑑界
    之結果，僅係就六七七－七地號土地、六七八地號土地及相
    鄰土地之界址予以指明，並未測量複丈被告所有之六七七－
    七地號土地之總面積，此有臺中縣太平地政事務所土地複丈
    圖及面積計算表一紙附卷可稽（參見九十八年度偵字第二四
    二七六號卷卷第三七頁），是被告所有六七七－七地號土地
    之面積究係多少，與該次鑑界之結果並無關連甚明。至土地
    複丈成果圖所載：六七七－七地號土地編號Ａ部分之面積為
    十二‧三二平方公尺，六七八地號土地Ｂ部分面積為十八‧
    一二平方公尺，合計三十‧四四平方公尺等語（參見偵字第
    二四二七六號卷卷第九頁），亦僅係測量計算被告以混凝土
    及設置欄杆方式所圈圍之土地（即Ａ部分及Ｂ部分）面積，
    與被告所有之六七七－七地號土地總面積無涉，是被告辯稱
    ：因該次鑑界導致其所有之六七七－七地號土地面積減少云
    云，純屬被告主觀空想臆測，委無可採，反更徵被告係因恐
    其所有之六七七－七地號土地總面積變少，無視鑑界結果，
    越界佔領Ｂ地供已使用，其顯有意圖為自己不法利益之主觀
    犯意及客觀竊佔行為，至為灼然。
  (七)綜上，本案事證明確，被告犯行洵堪認定，應依法論科。
三、被告以鋪設混凝土及設置柵欄之方式，圈佔他人土地供己停
    車之用，核其所為係犯刑法第三百二十條第二項之竊佔罪。
    爰審酌被告未經他人同意即以上開方法圈圍前揭土地，供己
    停車，影響他人使用前揭土地之權益，暨其素行、智識、犯
    罪之動機、手段，竊佔土地之面積、價值，以及被告犯後未
    能坦承犯行，態度難謂良好等一切情狀，量處如主文所示之
    刑，並諭知易科罰金之折算標準，以示懲儆。
據上論斷，應依刑事訴訟法第二百九十九條第一項前段，刑法第
三百二十條第二項、第四十一條第一項前段，刑法施行法第一條
之一第一項、第二項前段，判決如主文。
本案經檢察官甲○○到庭執行職務
中    華    民    國    99    年    1     月    29    日
                  刑事第十四庭  法  官  黃裕仁
以上正本證明與原本無異。
如不服本判決應於收受判決後十日內向本院提出上訴書狀，並應
敘述具體理由；其未敘述上訴理由者，應於上訴期間屆滿後二十
日內向本院補提理由書（均須按他造當事人之人數附繕本，切勿
逕送上級法院）。
                                書記官  何惠文
中    華    民    國    99    年    1     月    29    日
附錄論罪科刑法條
中華民國刑法第三百二十條
意圖為自己或第三人不法之所有，而竊取他人之動產者，為竊盜
罪，處五年以下有期徒刑、拘役或五百元以下罰金。
意圖為自己或第三人不法之利益，而竊佔他人之不動產者，依前
項之規定處斷。
前二項之未遂犯罰之。
附圖：

司法院資訊處製作；財團法人民間司法改革基金會備份。
